臺灣臺北地方法院刑事宣示判決筆錄
公　訴　人　臺灣臺北地方法院檢察署檢察官
被　　　告　乙○○
選任辯護人　趙元昊律師
　　　　　　許瑞榮律師
上列被告因強制等案件，經檢察官提起公訴（95年度偵字第1218
9號），嗣被告於本院準備程序中就被訴事實為有罪之陳述，經
檢察官與被告、辯護人、被害人於審判外達成協商之合意，由檢
察官聲請改依協商程序而為判決，本院合議庭裁定由受命法官獨
任依協商程序判決，於中華民國九十六年五月十六日下午五時，
在本院第一法庭公開宣示判決，出席職員如下：
　　法　官　姚念慈
　　書記官　劉芸珊
　　通　譯
法官起立朗讀判決主文、犯罪事實要旨，處罰條文、附記事項，
及告以上訴限制、期間提出上訴之法院，且諭知記載其內容：
一、主    文：
乙○○共同以脅迫使人行無義務之事，處有期徒刑肆月，如易科
罰金，以銀元佰元即新臺幣玖佰元折算壹日；又共同乘他人急
迫，貸以金錢，而取得與原本顯不相當之重利，處有期徒刑陸月
，如易科罰金，以銀元佰元即新臺幣玖佰元折算壹日。應執行
有期徒刑捌月，如易科罰金，以銀元佰元即新臺幣玖佰元折算
壹日。緩刑貳年，並應為附表所示之事項。
二、犯罪事實要旨除更正、補充：「(一)被告乙○○向告訴人甲○
    ○收取之重利年息為百分之五百四十。(二)雖依起訴書犯罪事
    實欄所載，關於『阿牛』與被告共犯重利罪行之敘述並不明
    確，但被告於協商程序中已對此表示認罪，應予補充，附此
    敘明。」外，引用附件起訴書所載。
三、特別說明事項：依據刑事訴訟法第四百五十五條之二第一項
    第四款規定，命被告為附表所示之事項。
四、處罰條文：
    刑法第二條第一項、第二十八條、第三百零四條第一項、第
    三百四十四條、第七十四條第一項第一款，九十四年二月二
    日修正前刑法第四十一條第一項前段、第二項、第五十一條
    第五款，刑法施行法第一條之一，九十五年五月十七日修正
    前罰金罰鍰提高標準條例第二條，現行法規所定貨幣單位折
    算新臺幣條例第二條。
四、本協商判決除有刑事訴訟法第四百五十五條之十第一項但書
    情形，不得上訴。
中　　華　　民　　國　　96　　年　　5　　月　　16 　　日
　　　　　　　　　刑事第十庭    法　官　姚念慈
以上正本證明與原本無異。
如不服本判決，於符合刑事訴訟法第四百五十五條之十第一項但
書情形，得自收受判決送達之日起十日內，向本院提出上訴書狀
，上訴於臺灣高等法院。
        　　　　　　　　　　　　書記官　劉芸珊
中　　華　　民　　國　　96　　年　　5　　月　　16 　　日
附表：依據刑事訴訟法第四百五十五條之二第一項第四款規定，
      命被告所為之事項：
      乙○○應於民國九十六年五月十一日前，向兒童福利聯盟
      文教基金會支付新臺幣十二萬元。
備註：依刑事訴訟法第四百五十五條之四第四項規定，上開命被
      告所為之事項得為民事強制執行名義。
附錄本案論罪科刑法條全文：
刑法第三百零四條第一項
以強暴、脅迫使人行無義務之事或妨害人行使權利者，處三年以
下有期徒刑、拘役或三百元以下罰金。
刑法第三百四十四條
乘他人急迫、輕率或無經驗貸以金錢或其他物品，而取得與原本
顯不相當之重利者，處一年以下有期徒刑、拘役或科或併科一千
元以下罰金。
臺灣臺北地方法院檢察署檢察官起訴書
　　　　　　　　　　　　　　　　　　 95年度偵字第12189號
　　被　　　告　乙○○　男　37歲（民國○○年○○月○○日生）
　　　　　　　　　　　　住臺北市萬華區○○○路○段62巷2號
　　　　　　　　　　　　　1樓
　　　　　　　　　　　　身分證統一編號：Ｚ000000000號
上列被告因重利等案件，已經偵查終結，認應該提起公訴，茲將
犯罪事實及證據並所犯法條分敘如下：
        犯罪事實
一、乙○○基於乘他人急迫以貸與金錢，而取得與原本顯不相當
    之重利之犯意，於民國94年6、7月間，在其位於臺北市萬華
    區○○○路○段62巷2號1樓之家中，乘甲○○急迫缺錢需要
    用款之際，分別貸款新臺幣（下同）10萬元、10萬元及40
    萬元予甲○○，每借款10萬元，每10天收取1萬5,000元之利
    息，即年息為百分之900，取得與原本顯不相當之重利。嗣
    甲○○因利息負擔過重，無法按時償還所借款項，乙○○竟
    與姓名年級均不詳，綽號「阿牛」之成年男子，共同基於以
    脅迫使人行無義務之事之犯意聯絡，於95年3月16日晚間9時
    許，先由乙○○以電話連絡甲○○至臺北縣三重市○○路上
    之某海產店，未經甲○○之同意，由阿牛脅迫甲○○在甲○
    ○所持有如附表所示之支票上背書，並將上開支票取走交付
    乙○○以抵償所欠款項。乙○○復基於恐嚇之犯意，於95年
    5月22日上午10時30分許，撥打電話予甲○○，並對其恫赫
    ：如再不還錢，要到你公司把你押到其他地下錢莊去借錢還
    他們，一定要人家把你押到山上，今天一定要還錢等語，致
    甲○○心生畏懼而報警處理，乙○○於同日中午12時許，在
    臺北市大安區○○○路○段101巷口即甲○○所任職之公司附
    近，向甲○○追討所欠款項未果後，心生不滿，以徒手毆打
    甲○○（所涉傷害部分未據告訴），嗣經警到場查獲，並在
    乙○○身上扣得如附表所示之支票，始知上情。
二、案經甲○○訴由臺北市政府警察局移送偵辦。
        證據並所犯法條
一、┌──┬──────────┬──────────┐
    │編號│  證  據  清  單    │  待  證  事  實    │
    ├──┼──────────┼──────────┤
    │ 1  │告訴人甲○○之指訴。│全部犯罪事實。      │
    ├──┼──────────┼──────────┤
    │ 2  │被告乙○○之供述。  │坦承有於上開時、地借│
    │    │                    │款共計60萬元予告訴人│
    │    │                    │，因被告尚有欠款7、8│
    │    │                    │萬未歸還，且知道告訴│
    │    │                    │人身上有1張如附表所 │
    │    │                    │示之支票，其有向告訴│
    │    │                    │人表示，倘上開支票兌│
    │    │                    │現，則其所欠之款項即│
    │    │                    │已歸還，故有委託綽號│
    │    │                    │「阿牛」之人，於95年│
    │    │                    │3月16日，向告訴人拿 │
    │    │                    │取如附表所示之支票並│
    │    │                    │交代阿牛要告訴人在上│
    │    │                    │開支票上背書，嗣上開│
    │    │                    │支票到期不獲兌現，才│
    │    │                    │於95年5月22日至告訴 │
    │    │                    │人公司附近追討欠款並│
    │    │                    │毆打告訴人之事實。  │
    ├──┼──────────┼──────────┤
    │ 3  │扣案附表所示之支票1 │被告妨害自由之事實。│
    │    │張。                │                    │
    └──┴──────────┴──────────┘
二、被告行為後，94年2月2日修正公布之刑法，已自95年7月1日
    起施行，其中修正後刑法第2條之規定，乃係關於新舊法比
    較適用之準據法，其本身並非行為可罰性要件之變更，故有
    關涉及比較新舊法，應直接適用修正後刑法第2條第1項規定
    ，為從舊從輕之比較（最高法院95年度第8次刑事庭會議決
    議意旨參照）。經查：修正後刑法第28條關於成立共同正犯
    之標準，將原來共同正犯之共同「實施」犯罪，改為共同「
    實行」犯罪，限縮共同正犯之可罰範圍。而本案被告乙○○
    與阿牛之犯行，若適用修正施行前之刑法第28條規定，並無
    不利於被告，揆諸前揭刑法第2條第1項前段規定，即應適用
    修正前之刑法第28條之規定。
三、核被告所為，係犯刑法第304之強制罪嫌（接續所為恐嚇危
    害安全之低度行為，為脅迫犯行所吸收，不另論罪）及同法
    第344條之重利罪嫌。被告與阿牛有犯意聯絡與行為分擔，
    為共同正犯。
四、依刑事訴訟法第251條第1項提起公訴。
    此　致
臺灣臺北地方法院
中　　華　　民　　國　　95　　年　　11　　月　　30　　日
                              檢　察　官  郭銘禮
本件正本證明與原本無異
中　　華　　民　　國　　95　　年　　12　　月　　5 　　日
　　　　　　　　　　　　　　　書　記　官
附錄本案所犯法條全文
中華民國刑法第304條
（強制罪）
以強暴、脅迫使人行無義務之事或妨害人行使權利者，處3年以
下有期徒刑、拘役或 3 百元以下罰金。
前項之未遂犯罰之。
中華民國刑法第305條
（恐嚇危害安全罪）
以加害生命、身體、自由、名譽、財產之事，恐嚇他人致生危害
於安全者，處 2 年以下有期徒刑、拘役或 3 百元以下罰金。
中華民國刑法第344條
（重利罪）
乘他人急迫、輕率或無經驗貸以金錢或其他物品，而取得與原本
顯不相當之重利者，處1年以下有期徒刑、拘役或科或併科1千元
以下罰金。
附表：
 ┌────────┬─────┬──────┬────┐
 │   付 款 人     │ 支票號碼 │票載發票日（│金額（新│
 │                │          │年、月、日）│臺幣）  │
 ├────────┼─────┼──────┼────┤
 │華南商業銀行臺中│SC0000000 │95.5.10     │63萬8,00│
 │民族路分行      │          │            │0元     │
 └────────┴─────┴──────┴────┘
